臺灣宜蘭地方法院刑事判決
110年度簡上字第85號
上  訴  人  臺灣宜蘭地方檢察署檢察官
被      告  黃俊凱


上列上訴人因被告妨害名譽案件，不服本院中華民國110年11月2
日110年度簡字第724號第一審刑事簡易判決（偵查案號：110年
度偵字第3286號），提起上訴，本院管轄第二審之合議庭判決如
下：    
    主          文
上訴駁回。   
    犯罪事實及理由
一、本案經本院審理結果，認原審以被告黃俊凱係犯刑法第309
　　條第1項之公然侮辱罪，處罰金新臺幣（下同）3千元，如易
    服勞役，以1千元折算壹日。其認事、用法均無違誤，量刑
    亦屬妥適，應予維持，除引用第一審刑事簡易判決書記載之
    事實、證據及理由（如附件）外，另就證據部分補充：被告
    於本院準備程序及審理時之自白（見本院簡上字卷第30、44
    頁）。
二、檢察官上訴意旨略以：本件被告為大專肄業，原受有相當之
    教育，其於熙來攘往之夜市公然侮辱告訴人，犯罪情節已非
    輕微；又被告係在前案傷害案件訴訟，於商談和解之過程中
    ，再犯下本案公然侮辱之行為，被告迄今未與告訴人和解，
    顯無悔悟誠意，犯後態度難謂良好，原審僅判處被告罰金3
    千元，量刑顯然過輕，恐難收矯治之效，另被告於犯後未能
    賠償告訴人或與告訴人和解，然原審於判決理由中竟謂被告
    有和解及賠償意願，更有認定事實不依證據之違誤，為此，
    依法提起上訴，請求撤銷原判決，更為適當合法之判決等語
    。
三、按量刑之輕重及緩刑之宣告，係事實審法院得依職權自由裁
    量之事項，茍已斟酌刑法第57條各款所列情狀而未逾越法定
    刑度，則不得遽指為違法；又刑罰之量定屬法院自由裁量之
    職權行使，但仍應審酌刑法第57條所列各款事由及一切情狀
    ，為酌量輕重之標準，並非漫無限制，在同一犯罪事實與情
    節，如別無其他加重或減輕之原因，下級法院量定之刑，亦
    無過重或失輕之不當情形，則上級法院對於下級法院之職權
    行使，原則上應予尊重（最高法院72年台上字第6696號判例
    、85年度台上字第2446號判決意旨參照）。況且量刑之裁量
    權，乃憲法所保障法官獨立審判之核心，法院行使此項裁量
    權，亦非得以任意或自由為之，仍應受一般法律原理原則之
    拘束，即仍須符合法律授權之目的、法律秩序之理念、國民
    法律感情及一般合法有效之慣例等規範，尤其應遵守比例原
    則及平等原則之意旨，否則即可能構成裁量濫用之違法（最
    高法院86年度台上字第7655號判決意旨可資參照），亦即如
    非有裁量逾越或裁量濫用之明顯違法情事，自不得擅加指摘
    其違法或不當，即使上級法院對下級法院裁量權之審查，亦
    應同此標準，此不僅在保障法官不受任何制度外之不當干涉
    ，更保障法官不受制度內之異質干涉，此方符憲法第80條所
    宣示獨立審判之真義。
四、經查，檢察官固以前揭意旨提起上訴，惟原審認定被告罪證
    明確，而論以刑法第309條第1項之公然侮辱罪，並審酌被告
　　無前科紀錄，素行尚佳，有臺灣高等法院被告前案紀錄表1
    份在卷可稽，在公共場所竟口出穢語辱罵告訴人，貶抑告訴
    人之人格、名譽及社會評價之犯罪動機、手段及所生損害，
    兼衡其雖有和解及賠償意願，然因雙方對於賠償金額無法達
    成共識而未能和解，暨其於警詢中自陳為專科肄業之智識程
    度、家庭經濟狀況勉持及犯後承認犯行之態度等一切情狀，
    援引刑事訴訟法第449條第1項前段、第454條第1項，刑法第
    309條第1項、第42條第3項前段，刑法施行法第1條之1第1項
    之規定，就公然侮辱罪判處被告罰金3千元，如易服勞役，
    以1千元折算壹日。業已具體說明其量刑之理由，其量刑未
    逾越法定刑之範圍，難認有所量之刑度過輕，或有不合比例
    原則、公平原則等量刑權濫用之情事，揆諸前揭最高法院判
    例及裁判要旨，尚難謂原審量刑有何違誤之處。檢察官僅依
    憑被告未能賠償告訴人所受損害，犯後態度非佳，而指摘原
    審量刑過輕，然如前述，原審業已審酌上開各情狀，依法量
    處前揭刑度，均無不合，是檢察官以量刑過輕為由，提起上
    訴，為無理由，應予駁回。另原審曾安排被告與告訴人進行
    調解，被告於原審審理中稱有誠意道歉，願意賠償告訴人1
    萬元等語，惟因告訴人稱被告沒有誠意道歉，希望法院直接
    判決等語（見原審卷第18頁），是檢察官上訴意旨稱被告於
    犯後未能賠償告訴人或與告訴人和解，然原審於判決理由中
    竟謂被告有和解及賠償意願，更有認定事實不依證據之違誤
    等語，顯有誤解，附此敘明。
據上論斷，應依刑事訴訟法第455條之1第1項、第3項、第368條
、第373條，判決如主文。
本案經檢察官黃正綱聲請簡易判決處刑及提起上訴，檢察官張學
翰到庭執行職務。
中　　華　　民　　國　　111 　年　　6 　　月　　16　　日
　　             刑事第五庭  審判長 法  官  陳嘉年 
　　                                法  官  李蕙伶
　　                                法  官  陳嘉瑜
以上正本證明與原本無異。　　
本判決不得上訴。       
中　　華　　民　　國　　111 　年　　6 　　月　　16　　日
                                    書記官  蕭欣怡
【附件】
           臺灣宜蘭地方法院刑事簡易判決
110年度簡字第724號
聲  請  人  臺灣宜蘭地方檢察署檢察官
被      告  黃俊凱
上列被告因妨害名譽案件，經檢察官黃正綱聲請以簡易判決處刑
(110年度偵字第3286號)，本院判決如下：
    主    文
黃俊凱犯公然侮辱罪，處罰金新臺幣叁仟元，如易服勞役，以新
臺幣壹仟元折算壹日。 
    事實及理由
一、犯罪事實：
(一)黃俊凱、戴榮輝2人與林耿立間因傷害案件訴訟中。戴榮輝
    與林耿立於民國110年3月31日23時15分許，在宜蘭縣○○市○○
    街0號前(東門夜市攤販)商談和解時，黃俊凱因不滿林耿立
    向戴榮輝要求之和解金額過高及態度不佳，竟基於公然侮辱
    之犯意，在不特定人得共見共聞之公共場所，以「幹你娘機
    掰」等髒話，公然辱罵林耿立，足以貶抑林耿立之人格、名
    譽及社會評價 。
(二)案經林耿立訴由宜蘭縣政府警察局宜蘭分局報告宜蘭地方檢
    察署檢察官偵查後聲請簡易判決處刑。
二、證據
(一)被告黃俊凱於警詢、檢察官偵訊及本院訊問時之自白。
(二)證人即告訴人林耿立於警詢及檢察官偵訊時之證述。
(三)現場錄音光碟1片及宜蘭縣政府警察局宜蘭分局案發譯文1份
    。
三、核被告所為，係犯刑法第309條第1項之公然侮辱罪。
四、爰以行為人之責任為基礎，審酌被告無前科紀錄，素行尚佳
    ，有臺灣高等法院被告前案紀錄表1份在卷可稽，在公共場
    所竟口出穢語辱罵告訴人，貶抑告訴人之人格、名譽及社會
    評價之犯罪動機、手段及所生損害，兼衡其雖有和解及賠償
    意願，然因雙方對於賠償金額無法達成共識而未能和解，暨
    其於警詢中自陳為專科肄業之智識程度、家庭經濟狀況勉持
    及犯後承認犯行之態度等一切情狀，量處如主文所示之刑，
    並諭知易服勞役之折算標準。
五、依刑事訴訟法第449條第1項前段、第454條第1項，刑法第30
    9條第1項、第42條第3項前段，刑法施行法第1條之1第1項，
    逕以簡易判決處如主文所示之刑。
六、如不服本判決，得於收受判決書送達後20日內，以書狀敘述
    理由（須附繕本），經本庭向本院管轄第二審之合議庭提起
    上訴。
中　　華　　民　　國　　110 　年　　11　　月　　2 　　日
                  簡易庭法  官　劉芝毓
以上正本證明與原本無異。
                        書記官　蕭亦倫
中　　華　　民　　國　　110 　年　　11　　月　　2 　　日
附錄本案論罪科刑法條：
中華民國刑法第309條
公然侮辱人者，處拘役或 3 百元以下罰金。
以強暴犯前項之罪者，處 1 年以下有期徒刑、拘役或 5 百元以
下罰金。